【裁判字號】    98,親,87
【裁判日期】    980918
【裁判案由】    否認子女
【裁判全文】
臺灣士林地方法院民事判決
原      告  丙○○
被      告  丙○○於民國98年.
            ○）
兼上一被告  甲○○
之法定代理            4 樓
人
訴訟代理人  乙○○
上列當事人間否認子女事件，本院於民國98年9 月4 日言詞辯論
終結，判決如下：
    主  文
確認被告丙○○於民國98年5 月10日所生之女（暫名為丁○○）
非被告甲○○之婚生女。
訴訟費用由原告負擔。
    事實及理由
一、原告起訴主張：原告丙○○與被告甲○○前於民國96年9 月
    6 日結婚，惟雙方於97年8 月25日簽署離婚協議書後即已分
    居，嗣於97年9 月25日始辦妥離婚登記。又原告於98年5 月
    10日產下被告即丙○○於民國98年5 月10日所生之女（暫名
    為丁○○），其依法應推定其為原告與被告甲○○之婚生女
    ，但原告懷孕時已離開被告甲○○之住處，故其血緣上之生
    父實係訴外人蔡振德，而非被告甲○○，為此爰依民法第10
    63條第2 項、第3 項之規定提起否認子女之訴等語，並聲明
    ：(1)確認被告丙○○於民國98年5 月10日所生之女（暫名為
    丁○○）非被告甲○○之婚生女。(2)訴訟費用由原告負擔。
    至被告甲○○之訴訟代理人乙○○雖到庭陳述：伊相信專業
    機構之鑑定報告，認為原告主張丙○○於民國98年5 月10日
    所生之女（暫名為丁○○）非為被告甲○○之婚生女等情為
    真正，惟為答辯聲明：(1)原告之訴駁回。(2)訴訟費用由原告
    負擔等語。
二、經查，原告主張之上開事實，業據提出戶籍謄本、臺安醫院
    出生證明書（病歷號碼：0000000 號）、行政院國軍退除役
    官兵輔導委員會臺北榮民總醫院親子鑑定報告等件為證，並
    經被告甲○○之訴訟代理人乙○○到庭自認在卷（見本院98
    年9 月4 日言詞辯論筆錄）。又依卷附行政院國軍退除役官
    兵輔導委員會臺北榮民總醫院親子鑑定報告所載內容：「結
    論：根據以上之結果分析，不能排除CHAI CHEN TECK（蔡振
    德）與丙○○之女（丁○○、臺安醫院出生證字號：000000
    0） 的親子關係。親子關係指數（CPI 值）：0000000.0794
    。親子關係概率（PP% 值）：99.99994% 。」等語明確，有
    行政院國軍退除役官兵輔導委員會臺北榮民總醫院98年7 月
    15日親子鑑定報告書1 份在卷可稽。可見被告即丙○○於民
    國98年5 月10日所生之女（暫名為丁○○）血緣上之父親應
    為訴外人蔡振德（CHAI CHEN TECK），其與被告甲○○之間
    應不具有真實血緣關係，故其顯非被告甲○○之婚生女乙節
    屬實，自堪認原告之主張為真正。
三、按民法第1063條第1 項推定之婚生子女，如夫妻之一方能證
    明子女非為婚生子女者，得自知悉該子女非為婚生子女之時
    起，二年內提起否認之訴，民法第1063條第2 項、第3 項定
    有明文。查本件被告丙○○於民國98年5 月10日所生之女（
    暫名為丁○○）係於98年5 月10日出生，而原告與被告甲○○則於97年9 月25日兩願離婚，故其依法仍應推定為被告甲○○之婚生女，惟其事實上既非被告甲○○之婚生女，依照
    上開規定，原告於98年7 月7 日提起本訴，顯未逾越上開法
    定除斥期間，從而原告訴請確認被告丙○○於民國98年5 月
    10日所生之女（暫名為丁○○）非被告甲○○之婚生女，為
    有理由，應予准許。
四、本件被告丙○○於民國98年5 月10日所生之女（暫名為丁○○）確非原告自被告甲○○受胎所生之女，已如上述，則必
    藉由判決始克還原其真正身分，此實不可歸責於被告2 人，
    況被告2 人本可與原告互換地位提起本件否認子女訴訟，故
    原告訴請否認子女雖於法有據，然被告2 人之應訴乃法律規
    定所不得不然，則被告所為自屬伸張或防衛權利所必要，本
    院因認本件訴訟費用應由原告負擔，較為公允。
五、據上論結，原告之訴為有理由，依民事訴訟法第81條第2款
    ，判決如主文。
中    華    民    國    98    年    9    月    18    日
                  家事法庭法  官  陳章榮
以上正本係照原本作成。
如對本判決上訴，須於判決送達後20日內向本院提出上訴狀。
中    華    民    國    98    年    9     月    18    日
                          書記官  張竣閔


司法院資訊處製作；財團法人民間司法改革基金會備份。
